【裁判字號】    98,審建,110
【裁判日期】    980722
【裁判案由】    給付工程款
【裁判全文】
臺灣臺北地方法院民事裁定             98年度審建字第110號
聲  請  人
即  被  告  臺灣電力股份有限公司
法定代理人  甲○○
訴訟代理人  許乃丹律師
相  對  人
即  原  告  奇鴻營造有限公司
法定代理人  乙○○
訴訟代理人  黃鈺華律師
上列當事人間請求給付工程款事件，聲請人即被告聲請移轉管轄
，本院裁定如下：
    主  文
聲請駁回。
    理  由
一按對於私法人或其他得為訴訟當事人之團體之訴訟，由其主事
  務所或主營業所所在地之法院管轄；因契約涉訟者，如經當事
  人定有債務履行地，得由該履行地之法院管轄；被告住所、不
  動產所在地、侵權行為地或其他據以定管轄法院之地，跨連或
  散在數法院管轄區域內者，各該法院俱有管轄權；同一訴訟，
  數法院有管轄權者，原告得任向其中一法院起訴；當事人得以
  合意定第一審管轄法院，但以關於由一定法律關係而生之訴訟
  為限；前二條之規定，於本法定有專屬管轄之訴訟，不適用之
  ；訴訟之全部或一部，法院認為無管轄權者，依原告聲請或依
  職權以裁定移送其管轄法院，民事訴訟法第2條第2項、第12條
  、第21條、第22條、第24條第1 項、第26條、第28條分別定有
  明文。
二被告聲請意旨略以：
  (一)伊與訴外人竟誠建築股份有限公司（下稱竟誠公司）間訂有
    工程採購承攬契約書（下稱系爭工程契約書），依系爭工程
    契約書第27條第2 項規定：「如因本契約發生訴訟事件，雙
    方同意以工地就近之地方法院為第一審管轄法院」。本件原
    告為系爭工程契約履約及賠償連帶保證廠商即訴外人立曜營
    造工程有限公司（下稱立曜公司）之分包廠商，依法應受系
    爭工程契約書約定條款之拘束。查本件工程地點位於臺南縣
    歸仁鄉高鐵臺南車站旁，係在臺灣臺南地方法院（下稱臺南
    地方法院）管轄區內，而原告竟向無管轄權之鈞院提起訴訟
    ，於法顯有未合。
  (二)又原告與立曜公司簽署之監督付款協議書，僅係約定立曜公
    司同意原告繼續分包施工續為履約，並無管轄法院之約定，
    故繼續施工之原告即應受系爭工程契約條款之拘束，且考量
    證據調取之便利性，系爭工程契約管轄條款於本件仍有適用
    ，爰聲請將本件移送臺南地方法院等語。
三原告則抗辯：系爭工程契約之兩造當事人係被告輸變電工程處
  南區工程處（下稱南區施工處）與竟誠公司，伊非系爭契約之
  當事人，自不受系爭契約條款之拘束。伊係依監督付款協議書
  及臺灣電力股份有限公司輸變電工程處南區施工處函文，受讓
  工程款債權，而監督付款協議書並無管轄權之約定，且被告南
  區施工處與被告總公司係同一法人格，而被告之主營業所地設
  於臺北市大安區○○○路○段242號，係屬鈞院之管轄地。臺南
  地方法院雖為債務履行地之管轄法院，但並非專屬管轄，伊依
  民事訴訟法第2條第2項規定向鈞院提起本件訴訟，於法並無不
  合等語。
四經查：
  (一)被告主張其與訴外人竟誠公司間簽署之系爭工程契約書，其
    內有合意管轄約定條款等情，有系爭工程契約書為證（見本
    院卷第29、30頁），固堪信為真。然原告與訴外人立曜公司
    所簽訂之監督付款協議書第9條第1項約定：「甲方（即立曜
    公司）同意將基於台電二甲D/S 土建統包新建工程承攬合約
    書（即系爭工程契約），對於台電公司（即被告）所享有繼
    續施作之各期工程款債權（含估驗款、保留款及尾款），依
    本協議書約定之監督付款金額範圍讓與乙方（即原告）」；
    第2 項復約定：「甲方同意將承攬上述工程對於台電公司所
    享有之物價指數調整款債權、保固期滿後之返還工程保固保
    證金債權、業主台電公司退還逾期罰款暫扣款等債權讓與乙
    方」（見本院卷第79、80頁）。是原告僅受讓立曜公司對被
    告之系爭工程款債權，而非繼受立曜公司與被告間之系爭工
    程契約，系爭工程契約書內之合意管轄約款，對原告即無拘
    束力，要難認為兩造已合意指定台南地方法院為本件第一審
    管轄法院。
  (二)另查，被告之主營業所設於臺北市大安區○○○路○段242號
    ，有公司資料查詢表可按；又原告為系爭工程之下包廠商，
    而系爭工程之施工地點位於臺南縣歸仁鄉高鐵臺南站旁，是
    本件債務履行地位於台南縣，依民事訴訟法第2條第2項、第
    12條、第22條等規定，本院與臺南地方法院對本院訴訟均有
    管轄權，原告得任向其中一法院起訴，是原告向有管轄權之
    本院起訴，於法並無不合。從而，被告聲請將本件移送臺南
    地方法院，即有未合，應予駁回。
五爰裁定如主文。
中    華    民    國    98    年    7    月    22     日
                  民事第六庭    法  官  陳婷玉
以上正本係照原本作成
本裁定不得聲明不服
中    華    民    國    98    年    7     月    22    日
                                書記官  曾靖雯


司法院資訊處製作；財團法人民間司法改革基金會備份。
